臺灣高等法院高雄分院刑事判決　　　　96年度上訴字第1155號
上　訴　人
即　被　告　乙○○
　　　　　　　　　　（另案在臺灣高雄監獄執行中）
選任辯護人　陳魁元律師
上列上訴人因違反毒品危害防制條例案件，不服臺灣高雄地方法
院95年度訴字第2337號中華民國96年3月29日第一審判決（起訴
案號：臺灣高雄地方法院檢察署94年度偵字第3439號），提起上
訴，本院判決如下：
    主  文
原判決撤銷。
乙○○幫助施用第二級毒品，處有期徒刑壹年陸月，減為有期徒
刑玖月。被訴販賣第二級毒品未遂部分無罪。
    事  實
一、乙○○於民國94年6 月2 日上午6 時許，在高雄市○○路某
    處與甲○○見面後，得知甲○○欲購第二級毒品甲基安非他
    命施用，竟基於幫助施用第二級毒品之犯意，2 人一同前往
    高雄市愛河旁河堤大飯店房間；待至同日下午3 時許，乙○
    ○即駕駛汽車載同甲○○前往高雄縣旗山鎮某處，持甲○○
    所交付之款項新台幣（下同）15,000元，出面向真實姓名年
    籍不詳、綽號「阿達」之成年人購買共約毛重18公克之甲基
    安非他命6 包，再轉交甲○○，2 人於同日下午4 、5 時許
    ，再度返回上開飯店房間。嗣於同日下午7 時40分許，甲○
    ○駕駛車牌號碼6928–GY號自小客車，行經台東縣臺9 線公
    路大武檢查哨，經警在上開汽車扣得該6 包甲基安非他命（
    驗前淨重16.03 公克，驗後淨重16公克，及內含甲基安非他
    命之包裝袋6 個），循線查獲上情。
二、案經高雄市政府警察局三民第二分局報告臺灣屏東地方法院
    檢察署檢察官偵查起訴，經臺灣屏東地方法院移轉原審法院
    審理。
    理  由
甲、有罪部分
一、上開事實，業據上訴人即被告乙○○於本院審理時供承不諱
    ，核與證人甲○○於本院審理時結證之情節相符，而甲○○
    確有施用甲基安非他命之犯行，亦據證人甲○○於原審審理
    時陳述在卷（參原審卷第102 頁），且證人甲○○為警查獲
    當日經採集尿液送驗，確實呈現施用甲基安非他命後之甲基
    安非他命陽性反應，有卷附高雄市立凱旋醫院濫用藥物尿液
    檢驗報告1 份可證。又查扣之6 包晶體，經送高雄醫學大學
    附設中和紀念醫院鑑驗，結果確均為甲基安非他命無訛（驗
    前淨重16.03 公克，驗後淨重16公克，及內含甲基安非他命
    之包裝袋6 個），有該醫院出具之檢驗報告在卷可佐（參原
    審卷第66頁）。綜上所述，本件事證明確，被告之犯行，堪
    以認定。
二、查甲基安非他命係毒品危害防制條例第2 條第2 項第2 款所
    規定之第二級毒品。核被告所為，係犯刑法第30條第1 項、
    毒品危害防制條例第10條第2 項之幫助施用第二級毒品罪。
    又被告持有第二級毒品之低度行為，被幫助施用第二級毒品
    之高度行為所吸收，不另論罪。又被告幫助他人犯罪，為幫
    助犯，應依刑法第30條第2 項規定減輕其刑。公訴人認被告
    所為，係犯同條例第4 條第2 項之販賣第二級毒品罪，起訴
    法條尚有未洽，理由詳後述，惟起訴之基本事實同一，本院
    自得變更起訴法條，予以審判。
三、原審予以被告論科，固非無見，惟查：被告所為，係犯刑法
    第30條第1 項，毒品危害防制條例第10條第2 項之幫助施用
    第二級毒品罪，而原判決認被告係犯同條例第4 條第2 項販
    賣第二級毒品罪，即有適用法則不當之失，自有未合。被告
    上訴意旨，執此指摘原判決不當，為有理由，自應由本院將
    原判決撤銷改判。審酌被告明知甲○○有施用毒品之行為，
    竟基於幫助之犯意，為其代購買第二級毒品，所犯情節非輕
    等一切情狀，量處有期徒刑1 年6 月。又被告之犯罪時間在
    96年4 月24日以前，依96年罪犯減刑條例第2 條第1 項第3
    款規定減為有期徒刑9 月，以資懲儆。
四、公訴意旨略以：被告乙○○意圖營利，於上述時地向綽號「
    阿達」之成年人販入上述甲基安非他命6 包，並交付予甲○
    ○，並向甲○○牟分得重量不詳之甲基安非他命，供己施用
    ，作為其販賣甲基安非他命之利益，因認被告所為，係犯販
    賣第二級毒品罪云云。訊據被告堅決否認有上開犯行，辯稱
    ：我僅幫助甲○○購買甲基安非他命，並無約定可分得若干
    毒品作為販賣毒品之利益等語。經查證人甲○○於本院審理
    時結證：毒品是我和被告一起向他朋友買，被告並未獲得任
    何代價，買回來後，有一起試用看看毒品的真假等情（見本
    院96年8 月2 日審判筆錄），參以被告與甲○○於94年6 月
    2 日3 時32分至6 時8 分間雙方3 次通聯譯文，顯示甲○○
    毒癮難耐，約與被告見面，託其購買毒品等情，有通訊監察
    譯文可按，被告所辯堪以採信。雖被告向「阿達」購買甲基
    安非他命6 包交付甲○○後，2 人返回飯店一起施用，固為
    被告所不否認，惟並無證據證明被告受託購買甲基安非他命
    之前，雙方約定買回後部分提供被告無償施用，即難認買回
    後一起施用為販賣牟利之對價。此外，復查無其他證據足證
    被告為甲○○購買甲基安非他命，有約定可從中分得多少甲
    基安非他命之情事，難認被告有意圖營利，販賣第二級毒品
    之犯行。被告僅成立幫助施用第二級毒品罪，本院自得變更
    檢察官起訴法條，予以審判，併此明。
乙、無罪部分：
一、公訴意旨略以：被告乙○○與甲○○（另案起訴）共同基於
    意圖營利，販賣第二級毒品甲基安非他命之犯意聯絡，於94
    年1 月20日12時22分許，由被告與王瀅朝以行動電話聯繫（
    被告門號0000000000、王瀅朝門號0000000000），並以1 公
    斤價格51萬元之代價，向王瀅朝兜售第二級毒品甲基安非他
    命，惟因價格過高為王瀅朝於電話中拒絕而不遂。被告於
    94年1 月20日12時36分許，與邱輝榮以電話聯繫（被告行動
    電話門號0000000000、邱輝榮市內電話00-0000000），被告
    以1 公斤價格新台幣51萬元之代價，委請邱輝榮向其友人兜
    售第二級毒品甲基安非他命，因認被告就此部分亦涉販賣甲
    基安非他命未遂犯行云云。
二、按「犯罪事實，應依證據認定之，無證據不得認定其犯罪事
    實」，又「不能證明被告犯罪者，應諭知無罪之判決」，刑
    事訴訟法154 條第2 項、第301 條第1 項分別定有明文。本
    件公訴意旨認被告涉犯上開罪嫌云云，無非係以證人王瀅朝
    於審理中之證詞，以及被告與王瀅朝、邱輝榮等人間之通訊
    監聽紀錄等為憑。訊據被告乙○○堅決否認上開犯行，辯稱
    ：甲○○有託我打聽現在甲基安非他命1 公斤多少錢，因他
    住花蓮，我住屏東。他要我問別人1 公斤50萬元有沒有人要
    買，若有人要買就是便宜，若人家不要就是貴，彼此吃藥都
    是以1 個探行情，不是他有毒品要我賣，他有無毒品我也不
    知道，那是他講的，試試現在行情如何的1 種說法而已等語
    。
三、經查證人王瀅朝於原審審理時結證：伊於94年1 月20日12時
    22分許，曾以門號0000000000號行動電話撥打門號00000000
    00號行動電話，由被告接聽，被告在該通電話通話中向伊表
    示「整粒的你有辦法叫人吃下來沒有？」、「51啦！行情價
    多少我不知道啦」，係因被告友人欲以51萬元價格出售甲基
    安非他命1 公斤（通話中「整粒」即指重量1 公斤之甲基安
    非他命），託被告尋找買主，因伊認價格過高，即行拒絕，
    並未交易等語，核諸通訊監察譯文資料表被告與證人王瀅朝
    之該次通話中，證人王瀅朝確實表示「開太高一定沒有搞頭
    」等詞（見卷附通訊監察書證第20頁），可認被告該次以電
    話向王瀅朝推銷甲基安非他命，因王瀅朝認價格過高而未與
    被告達成買賣合意，致未成交。又查被告於原審固坦認係使
    用門號0000000000行動電話門號與王瀅朝、邱輝榮聯絡，而
    與甲○○聯絡時係使用之門號0000000000、0000000000號行
    動電話，甲○○另有使用00000000000 號行動電話要求其代
    為找尋買主，若有成交則可分其若干好處；其於94年1 月20
    日聯絡邱輝榮，告知邱輝榮若有意購買甲基安非他命，可與
    甲○○聯繫等情（參原審卷第70、174 、178 、180 頁，見
    臺灣屏東地方法院檢察署94年度毒偵字第3439號偵查卷第11
    至12、34至36、42至43頁）；惟核諸檢察官所提出通訊監察
    譯文，固可證明被告確曾以電話與邱輝榮聯絡，然就94年01
    月20日通訊監察譯文資料表所示內容，僅知被告於未能與王
    瀅朝達成交易甲基安非他命之合意後，又轉而於94年1 月20
    日中午12時36分，撥打邱輝榮使用之門號0000000000號行動
    電話，向邱輝榮推銷甲基安非他命，甲○○亦曾透過被告向
    邱輝榮探詢買方意願，然就該日監察譯文內容可知甲○○於
    同日下午8 時33分許，以電話向被告表示甚為可惜，被告則
    以其電話即將無法撥打，2 人互推聯絡邱輝榮，而檢察官所
    提出被告使用之門號0000000000號行動電話通訊監察譯文資
    料表，於94年1 月20日下午8 時33分為最後通話時間，應可
    認甲○○因未與邱輝榮達成買賣甲基安非他命之合意而表示
    可惜，而被告嗣因所使用行動電話易付卡購買時數用盡，亦
    未代甲○○與邱輝榮端之買主達成買賣甲基安非他命之合意
    ；且就檢察官所提出通話譯文之內容既無法認定被告確已與
    邱輝榮達成買賣甲基安非他命之合意，亦無從得知被告販賣
    甲基安非他命之確實時間、地點、數量、金額及販賣對象為
    何人，應認被告僅止於向邱輝榮探詢、推銷甲基安非他命。
    另查證人甲○○於本院審理時結證：我沒有託他去賣，那是
    在講價錢，但是這件事完全我們兩人講價錢，根本沒有去做
    ，沒有安非他命、沒有錢，什麼都沒有，我沒有託他去賣，
    只是兩個人在講價錢等語（見本院96年8 月2 日審判筆錄）
    。再查本件並未扣得甲○○持有巨量甲基安非他命之情事，
    則被告於監聽譯文電話中之談及毒品之交易，是否為詢價或
    交易毒品之意思，亦難予認定。此外，復查無其他確切之證
    據足證被告有公訴人所指之犯行，不能證明被告犯罪，自應
    為被告無罪之諭知。
據上論斷，應依刑事訴訟法第369 條第1 項前段、第364 條、第
299 條第1 項、第301 條第1 項，毒品危害防制條例第10條第2
項，刑法第30條，中華民國96年罪犯減刑條例第2 條第1 項第3
款、第7條，判決如主文。
本案經檢察官陳宗吟到庭執行職務。
中　　華　　民　　國　　96　　年　　8 　　月　　16　　日
                  刑事第三庭    審判長法  官  周賢銳
                                      法  官  黃仁松
                                      法  官  謝宏宗
以上正本證明與原本無異。
檢察官如不服本判決應於收受本判決後10日內向本院提出上訴書
狀，其未敘述上訴理由者，並得於提起上訴後10日內向本院補提
理由書狀。
本判決被告不得上訴。
中　　華　　民　　國　　96　　年　　8 　　月　　17　　日
　　　　　　　　　　　　　　　　　　　書記官  熊惠津
附錄：本判決論罪科刑之法條：
毒品危害防制條例第10條第2項
施用第二級毒品者，處 3 年以下有期徒刑。
                                                      Q
